【裁判字號】    95,財管,16
【裁判日期】    951103
【裁判案由】    選定遺產管理人
【裁判全文】
臺灣新竹地方法院民事裁定              95年度財管字第16號
聲  請  人  日盛商業銀行股份有限公司
法定代理人  丙○○
代  理  人  乙○○
            傅文仲
右聲請人聲請指定被繼承人甲○○遺產管理人事件，本院裁定
如左：
    主      文
選任財政部國有財產局臺灣中區辦事處新竹分處為被繼承人甲○
○之遺產管理人。
准對被繼承人甲○○之繼承人為承認繼承之公示催告。
聲請人應將本件公示催告之公告，登載於公報或新聞紙或其他相
類之傳播工具壹日。
被繼承人甲○○之繼承人，應自前項公示催告最後登載新聞紙之
日起，捌個月內承認繼承，上述期限屆滿，無繼承人承認繼承時
，被繼承人甲○○之遺產，於清償債權並交付遺贈物後，如有剩
餘即歸屬國庫。
程序費用由被繼承人甲○○之遺產負擔。
    理      由
一、按繼承開始時，繼承人有無不明，而無親屬會議或親屬會議
    未於一個月內選定遺產管理人者，利害關係人得聲請法院選
    任遺產管理人，並由法院依公示催告程序，定六個月以上之
    期限，公告繼承人，命其於期限內承認繼承，民法第1177
    條、第1178條第1項、第2項規定甚明。
二、本件聲請意旨略以：被繼承人甲○○（女、民國○○年○月○○
    日生、國民身分證統一編號：Ｚ000000000號），於95年1月
    2日死亡，其全體繼承人均拋棄繼承，且經本院准備查在案
    。聲請人為被繼承人甲○○之債權人，並已對其財產提出強
    制執行，因被繼承甲○○遺產無人管理，為此聲請指定財政
    部國有財產局為被繼承人甲○○之遺產管理人等語，並提出
    房屋貸款約定書、戶籍謄本、本院95年4月17日新竹事95年
    家聲字135字第0346號、95年3月1日9556字第1505號函為證
    。
三、按「國家依據法律規定，或基於權利行使，或由於預算支出
    ，或由於捐贈所取得之財產，為國有財產，國有財產法第2
    條第1項定有明文。同法第9條規定：財政部馭行政院之命，
    綜理國有財產事務。財政部設國有財產局，承辦前項事務，
    其組織以法律定之；又非公用財產，以國有財產局為管理機
    關，同法第12條亦有明文。．．依法既係非公用財產之管理
    機關，復備有財產管理之專才，國有財產局為代管無人承認
    繼承之遺產，並制定有「代管無人承認繼承遺產作業要點」
    ，是代管無人承認之遺產，是國有財產局依法應執行之事務
    至明。況遺產管理人之指定，旨在維護公益及被繼承人債權
    之利益，自不能以有無利益可歸國庫之遺產，為是否擔任無
    人承認繼承之遺產管理人為唯一考量，」有台灣高等法院94
    年度家抗字第231號裁定可資參考。經查，聲請人主張被繼
    承人黃蔡雜念之繼承人均拋棄繼承一節，業經聲請人提出被
    繼承人多份戶籍謄本、本院前揭函在卷可考。因被繼承人黃
    蔡雜念身後留有遺產，而其繼承人有無不明，是聲請人之上
    開主張堪信為真實。又，甲○○之繼承人因細故而迄未能招
    開親屬會議一節，則經本院詢問甲○○之父母官振昌、張素
    玉證述明確（見本院95年9月20日筆錄），從而，依法指定
    財政部國有財產局臺灣中區辦事處新竹分處為遺產管理人。
    末按，民法第1185條規定：第1178條所定之期限屆滿，無繼
    承人承認繼承時，其遺產於清償債權，並交付遺贈物後，如
    有賸餘，歸屬國庫，是本件指定財政部國有財產局臺灣中區
    辦事處為被繼承人之遺產管理人為適當，附此敘明。
四、依非訟事件法第157條條裁定如主文。
中    華    民    國    95    年    11   月    3     日
                  家事法庭法  官  許翠玲
正本係照原本作成。
如對本裁定抗告，須於裁定送達後10日之不變期間內，向本院提
出抗告狀，並繳納抗告費新臺幣1,000元
                          書記官  陳宏城
中    華    民    國    95    年    11   月    3     日
附註：
次按公示催告之公告，應黏貼於法院之公告處，並登載於公報、
新聞紙或其他相類之傳播工具。前項登載公報、新聞紙或其他相
類之傳播工具之日期或期間由法院定之。聲請人未依項規定登載
者，視為撤回公示催告之聲請。


司法院資訊處製作；財團法人民間司法改革基金會備份。
